臺灣高等法院臺南分院刑事判決　　　　　九十一年度上易字第五二九號　Ａ
　　　上　訴　人
　　　即　被　告　甲　○　○
右上訴人因重利案件，不服臺灣臺南地方法院九十年度易字第一三八六號中華民國九
十一年二月八日第一審判決（起訴案號：臺灣臺南地方法院檢察署九十年度營偵字第
二五九號），提起上訴，本院判決如左：
      主      文
原判決關於甲○○部份撤銷。
甲○○共同連續乘他人急迫，貸以金錢，而取得與原本顯不相當之重利，處有期徒刑
肆月，如易科罰金，以參佰元折算壹日。
扣案利息計算紙參張沒收。
      事      實
一、陳科丞（已判決確定）與甲○○共同基於概括之犯意，於民國（下同）八十九年
    十一月十六日，在台南縣麻豆鎮，乘乙○○急需用錢之際，由陳科丞借予新台幣
    （下同）一萬元，而收取十天一期之利息一千五百元，為放款方式，第一期利息
    並由貸與之金錢中預扣之，另須由乙○○簽發二倍本票一紙即二萬元供為擔保，
    從而取得與原本顯不相當之重利，復於同年月二十四日，再度以上開相同方式，
    借予二萬元，亦收取十天一期之利息三千五百元及由乙○○簽發之二倍本票一紙
    即四萬元供為擔保；而後二人共同或由甲○○出面，每十天向乙○○收取與原本
    顯不相當之利息，迄九十年一月九日，乙○○不堪重利負荷，經報警後於同年一
    月九日十七時五十分許，在台南縣麻豆鎮碑頭里四十五之一號查獲甲○○正向乙
    ○○收取與原本顯不相當之利息，並扣押由乙○○所簽發本票二紙，陳科丞所寫
    利息計算紙三張，並經甲○○供述循線查獲上情。
二、案經台南縣警察局學甲分局報請臺灣台南地方法院檢察署檢察官偵查起訴。
      理      由
一、訊據上訴人即甲○○矢口否認有予與陳科丞共同貸放金錢予乙○○而取得重利之
    事實，辯稱：係陳科丞將錢借予乙○○，我沒有參與，我只是去乙○○家裡泡茶
    云云。然查右揭事實業據已判決之被告陳科丞於原審審理時坦認在卷，核與被害
    人乙○○於警訊中指訴之情節相符，復有由乙○○所簽發之二倍本票二紙及陳科
    丞所寫利息計算紙三張扣案可資佐證。又乙○○因不堪重利負荷，所以報警，被
    告甲○○係經警當場查獲之事實，亦經證人即台南縣警察局學甲分局承辦本案偵
    查員王啟仁於本院審理時證述明確，足見被告甲○○確有參與貸放金錢予乙○○
    而取得重利之行為，所辯未參與云云，應係卸責之詞，不足採信。是本件事證明
    確，被告之犯行洵堪認定
二、核被告甲○○乘他人急迫，貸以金錢，而取得與原本顯不相當之重利，所為係犯
    刑法第三百四十四條之重利罪。被告甲○○與已判決確定之陳科丞二人間就上開
    犯行，有犯意之聯絡及行為分擔，均為共同正犯。被告先後二次犯行，時間緊接
    、犯罪構成要件相同，顯係基於概括之犯意反覆為之，屬連續犯以一罪論並加重
    其刑。原審予以論罪科刑，固非無見，但查：被告甲○○自警訊以迄偵審均未供
    認有參與本件犯行，甚至原審辯論時猶一再辯稱不知情（詳見原審九十一年一月
    二十五日審理筆錄），原判決竟以例稿方式載明「右揭事實，迭據被告甲○○於
    警訊及本院審理中坦承不諱」，與實際情形不合，顯有未洽。被告上訴意旨猶執
    前詞，否認犯罪，且認原審量刑過重，雖不足採，惟原判決既有可議，自應由本
    院將原判決關於甲○○部份撤銷改判。爰審酌被告甲○○之品行、素行、犯罪之
    目的、方法、結果、所生危害、犯後態度等一切情狀，量處如主文第二項所示之
    刑，並諭知易科罰金之折算標準，以資懲儆。扣案之利息計算紙三張為共同被告
    陳科丞所有供犯罪所用之物，業經陳科丞供明在卷可按，依刑法第三十八條第一
    項第二款之規定併予宣告沒收，另扣案之由乙○○所簽發之二倍本票二紙，係被
    害人乙○○供貸款擔保，仍得依法請求返還，其所有權並不屬於被告，自不得宣
    告沒收，
據上論結，應依刑事訴訟法第三百六十九條第一項前段、第三百六十四條、第二百九
十九條第一項前段、刑法第二十八條、第五十六條、第三百四十四條、第四十一條第
一項前段、第三十八條第一項第二款，罰金罰鍰提高標準條例第一條前段、第二條，
判決如主文。
本案經檢察官羅清溪到庭執行職務。
中    華    民    國      九十一      年      五      月      三十      日
                                  臺灣高等法院臺南分院刑事第四庭
                                      審判長法官  宋    明    蒼
                                            法官  顏    基    典
                                            法官  蔡    崇    義
右正本證明與原本無異。
不得上訴。
                                      法院書記官  李    育    儒
中    華    民    國      九十一      年      六      月      四        日
附錄本案論罪科刑法條全文：
刑法第三百四十四條
乘他人急迫、輕率或無經驗，貸以金錢或其他物品，而取得與原本顯不相當之重利者
，處一年以下有期徒刑、拘役或科或併科一千元以下罰金。
